【裁判字號】    99,訴緝,2
【裁判日期】    990318
【裁判案由】    偽造貨幣
【裁判全文】
臺灣臺南地方法院刑事判決               99年度訴緝字第2號
公  訴  人  臺灣臺南地方法院檢察署檢察官
被      告  乙○○
指定辯護人  宋金比律師
上列被告因偽造貨幣案件，經檢察官提起公訴（93年度偵字第82
65號），本院判決如下：
    主  文
乙○○意圖供行使之用，而收集偽造之通用紙幣，累犯，處有期
徒刑壹年拾月。
    事  實
一、乙○○於民國八十三年間，因違反肅清煙毒條例案件，經本
    院判處有期徒刑三年三月，嗣由臺灣高等法院臺南分院駁回
    上訴而確定；又於八十四年間，因違反肅清煙毒條例案件，
    經本院判處有期徒刑三年四月確定。前開二罪合併執行，而
    於八十六年四月三日縮短刑期假釋出監，嗣因撤銷假釋入監
    執行，於九十二年五月十四日縮刑期滿執行完畢，仍不知悔
    改，明知陳世銘（業經本院先行審結）販賣偽鈔，竟基於行
    使偽造通用貨幣之犯意，於九十三年四月十二日或十三日上
    午十時許，在臺南縣六甲鄉○○村○○路二一六之八號陳世
    銘經營之一銘瓦斯行內，以新臺幣（下同）七千元向陳世銘
    購買面額一千元之偽鈔二十張。嗣乙○○購入上開千元偽鈔
    後，本擬持往賭場花用，惟其配偶陳素芬發覺此事後，遂趁
    乙○○睡覺時將上開二十張千元偽鈔全數燒燬，另以二十張
    千元真鈔替換。
二、案經臺南縣警察局報請臺灣臺南地方法院檢察署檢察官偵查
    起訴。
    理  由
壹、程序部分：
一、按被告以外之人於審判外之言詞或書面陳述，除法律有規定
    者外，不得作為證據；又被告以外之人於審判外之陳述，雖
    不符合同法第一百五十九條之一至第一百五十九條之四之規
    定，但經當事人於審判程序同意作為證據，法院審酌該言詞
    陳述或書面陳述作成時之情況，認為適當者，亦得為證據。
    當事人、代理人或辯護人於法院調查證據時，知有第一百五
    十九條第一項不得為證據之情形，而未於言詞辯論終結前聲
    明異議者，視為有前項之同意，刑事訴訟法第一百五十九條
    第一項及第一百五十九條之五分別定有明文。查本判決下列
    所引用之各該被告以外之人於審判外之陳述，雖屬傳聞證據
    ，惟當事人迄至本案言詞辯論終結前均未聲明異議，本院併
    審酌上開證據資料製作時之情況，尚無違法不當及證明力明
    顯過低之瑕疵，亦認為以之作為證據應屬適當，故揆諸前開
    規定，爰逕依刑事訴訟法第一百五十九條之五規定，認前揭
    證據資料均有證據能力。
貳、實體認定：
一、上揭事實，業據被告乙○○於警詢、偵查及本院審理中均供
    承不諱，核與同案被告陳世銘於本院供稱：販賣並交付偽鈔
    予被告等語；及證人即被告之配偶陳素芬於警詢中證述：被
    告有拿真鈔與偽鈔給伊看，伊趁被告睡覺時將二十張千元偽
    鈔全數燒燬等情互核一致；此外，並有通聯記錄與通訊監察
    譯文各一份在卷可資佐證，足認被告之自白與事實相符，應
    可採信。
二、被告行為後，刑法第四十七條累犯之規定業經修正，修正後
    刑法第四十七條第一項規定：「受徒刑之執行完畢，或一部
    之執行而赦免後，五年以內故意再犯有期徒刑以上之罪者，
    為累犯，加重本刑至二分之一」，係限於故意犯之再犯罪，
    始有累犯之適用，而排除再犯為過失犯之情形。但關於故意
    犯之再犯罪，無論依修正前刑法第四十七條規定，抑或依修
    正後第四十七條第一項規定，均構成累犯，並無有利或不利
    之情形，亦不生新舊法比較適用之問題，應依一般法律適用
    原則，適用裁判時法（最高法院九十七年臺上字第一八五三
    號、第三六六四號判決意旨參照）。本件被告係故意犯，依
    上開最高法院判決意旨，自應逕依裁判時之刑法第四十七條
    第一項規定論以累犯，無庸為新舊法比較，附此敘明。
三、核被告所為，係犯刑法第一百九十六條第一項後段之意圖供
    行使之用而收集偽造之通用紙幣罪。被告有前述之前案科刑
    及執行紀錄，有臺灣高等法院被告前案紀錄表一份在卷可按
    ，其於受徒刑之執行完畢後，五年以內故意再犯本件有期徒
    刑以上之罪，應依刑法第四十七條第一項之規定論以累犯，
    並加重其刑。另按刑法第五十九條規定，犯罪之情狀可憫恕
    者，得酌量減輕其刑，同法第五十七條規定，科刑時應審酌
    一切情狀，尤應注意所列十款事項，作為科刑重輕之標準，
    兩條適用上固有區別，惟所謂「犯罪之情狀」與「一切情形
    」云云，並非有截然不同之領域，於裁判上酌減其刑時，應
    就犯罪一切情狀（包括第五十七條所列舉之十款事項），予
    以全盤考量，審酌其犯罪有無可憫恕之事由（即判例所稱有
    特殊之原因與環境等等，在客觀上足以引起一般同情，以及
    宣告法定低度刑，是否猶嫌過重），以為判斷。故適用第五
    十九條酌量減輕其刑時，並不排除第五十七條所列舉十款事
    由之審酌，惟其程度應達於確可憫恕，始可予以酌減（最高
    法院七十年度第六次刑事庭會議決議參照）。查被告雖因貪
    圖小利，向他人購買千元偽鈔，惟其尚未持以行使，即遭配
    偶發覺而將偽鈔全數燒燬，堪認其犯罪所生損害輕微，且被
    告於犯罪後坦承犯行，態度良好，其犯罪情狀顯可憫恕，倘
    量處法定本刑三年以上有期徒刑，有情輕法重之虞，故依刑
    法第五十九條規定酌減之。爰審酌被告明知偽鈔流通將影響
    金融交易秩序，竟仍意圖供行使之用，向同案被告陳世銘購
    買偽鈔，惟念其尚未持以行使，即遭配偶發覺而將偽鈔全數
    燒燬，且犯後坦白承認犯行，態度良好等一切情狀，量處如
    主文所示之刑，以示懲儆。
據上論斷，應依刑事訴訟法第二百九十九條第一項前段，刑法第
一百九十六條第一項後段、第四十七條第一項、第五十九條，刑
法施行法第一條之一，判決如主文。
本案經檢察官甲○○到庭執行職務。
中    華    民    國    99    年    3     月    18    日
                  刑事第十四庭  審判長法  官  陳金虎
                                      法  官  周紹武
                                      法  官  孫淑玉
以上正本證明與原本無異
如不服本判決應於收受本判後10日內向本院提出上訴書狀，並應
敘述具體理由。其未敘述上訴理由者，應於上訴期間屆滿後20日
內向本院補提理由書狀（均須按他造當事人之人數附繕本）「切
勿逕送上級法院」。
                                      書記官  方秀貞
中    華    民    國    99    年    3     月    18    日
附錄本案論罪科刑法條：
中華民國刑法第196條
（行使收集或交付偽造變造通貨、幣券罪）
行使偽造、變造之通用貨幣、紙幣、銀行券，或意圖供行使之用
而收集或交付於人者，處 3 年以上 10 年以下有期徒刑，得併
科 5 千元以下罰金。
收受後方知為偽造、變造之通用貨幣、紙幣、銀行券而仍行使，
或意圖供行使之用而交付於人者，處 5 百元以下罰金。
第 1 項之未遂犯罰之。

司法院資訊處製作；財團法人民間司法改革基金會備份。
